【裁判字號】    97,消債更,1374
【裁判日期】    980716
【裁判案由】    聲請更生程序
【裁判全文】
臺灣高雄地方法院民事裁定          97年度消債更字第1374號
聲  請  人  甲○○○○○○
上列當事人因消費者債務清理事件聲請更生，本院裁定如下：
    主  文
聲請人梁秋玬自民國九十八年七月十六日下午四時起開始更生程
序。
命司法事務官進行本件更生程序。
    理  由
一、聲請意旨略以：伊前與銀行訂定自用住宅貸款、房屋貸款、
    信用卡等契約，積欠債務計新台幣（下同）2440,345元，於
    民國95年依金融主管機關協調成立之中華民國銀行公會會員
    辦理消費金融案件無擔保債務協商機制，與債權人達成分期
    還款協議，同意自95年7 月起以利率3％分120期，每月10日
    繳納23,043元方式償還欠款（下稱系爭協商）。然伊長年需
    照顧中風癱瘓長達11年之先生黃宗榮，一直以來找不到穩定
    工作，只能靠幫人代工代班之零工生活，雖聲請人有2 個兒
    子，但1個無工作，另1個又收入微薄。且聲請人94年間發生
    車禍後，連零工工作選擇更是有限，且因健康不佳，與先生
    二人常常進出醫院，導致生活經濟狀況愈來愈失衡，致無法
    再負擔協商款方毀諾，有不可歸責之事由致履行顯有重大困
    難。又伊無擔保或無優先權之債務總額未逾1200萬元，復未
    經法院裁定開始清算程序或宣告破產，爰聲請准予裁定更生
    等語。
二、按債務人不能清償債務或有不能清償之虞者，得依消費者債
    務清理條例所定更生程序清理其債務；債務人無擔保或無優
    先權之債務總額未逾1200萬元者，於法院裁定開始清算程序
    或宣告破產前，得向法院聲請更生；債務人對於金融機構因
    消費借貸、自用住宅借款、信用卡或現金卡契約而負債務，
    在聲請更生或清算前，應提出債權人清冊，以書面向最大債
    權金融機構請求協商債務清償方案並表明共同協商之意旨；
    債務人與金融機構協商成立者，不得聲請更生或清算，但因
    不可歸責於己之事由，致履行顯有重大困難者，不在此限；
    本條例施行前，債務人依金融主管機關協調成立之中華民國
    銀行公會會員辦理消費金融案件無擔保債務協商機制與金融
    機構成立之協商，準用前項之規定。消費者債務清理條例第
    3 條、第42條第1 項、第151 條第1 項、第5 項、第6 項分
    別定有明文。
三、經查：
（一）按聲請人主張現積欠之總債務共計2,440,345 元，並曾於
      民國95年依系爭協商中，與債權人達成分期還款協議，同
      意自95年7 月起分120 期，每月繳納23,043元方式償還欠
      款乙情，有財團法人金融聯合徵信中心（下稱聯徵中心）
      專用債權人清冊、當事人信用報告回覆書、協議書及無擔
      保還款計劃各乙份在卷為憑，應認真實，合先敘明。
（二）抗告人既然自承因經濟困難陷入無法清償之困境，自應撙
      節支出，不應享受較高之生活水平。查抗告人住所地位於
      高雄縣彌陀鄉○○村○○鄰○○路20巷62號，參酌內政部公
      告98年度高雄市每人每月最低生活費用（含食、衣、住、
      行、育、樂費用）為9,660 元等情，則聲請人每月基本生
      活開銷於9, 660元內，核屬必要。聲請人雖另提出每月平
      均健保費604 元、水費94元、電費843 元、餐費6,000 元
      、電話費529 元、醫療費800 元、交通費1,500 元、瓦斯
      費435 元等生活費用，並提出相關收據，惟因上開費用均
      已包含於上開最低生活費用之內，除有特別情事，否則不
      予列計。
（三）按聲請人之97年稅務電子閘門財產所得調件明細表記載，
      其97年年收入雖共計9 元，惟聲請人陳報伊每月收入約8,
      000 元至10,000元，如取其平均收入9,000 元【（8000
      ＋10000） ÷2 ＝9000】計算，是以上開薪資僅能勉強支
      付生活必要費用9,660 元，縱與黃河清及黃柏偉2 名子女
      共同分擔配偶黃宗榮之扶養費，亦無餘款支付應分擔之扶
      養費3,220 元（9660÷3 ＝3220），應認有不可歸責之情
      事。次查，以上開情形，尚無餘款得以清償其所負淨債務
      1,618,949 元（總債務2,440,345 減名下2 筆土地資產共
      計821,396 ＝1,618,949） ，又參酌聲請人59歲（39年8
      月25日生）之年齡，以聲請人上開收入及支出剩餘情形，
      應認其已有不能償還債務或有不能清償之虞之情事，再參
      以聲請人自承如獲更生許可，願另行設法籌措每月6800元
      至7000元以為償還計畫（本院卷第18頁），對債權人尤無
      不利，則聲請人主張其已有不能償還債務或有不能清償之
      虞而聲請更生，應予准許。
四、綜上所述，聲請人有如附表所示之銀行自用住宅借款、消費
    貸款、信用卡、現金卡債務，債務金額未逾1200萬元，且其
    未經法院裁定開始清算程序或宣告破產，業經本院查明，有
    前案紀錄表、查詢表附卷可稽。查聲請人既因不可歸責於己
    之事由，致履行顯有重大困難，又有不能清償債務之虞，已
    如上述，則其聲請更生，自無不合，應予准許。
五、依消費者債務清理條例第11條第1 項、第45條第1 項、第16
    條第1 項，裁定如主文。
中    華    民    國    98    年    7     月    16    日
                  民事第一庭法  官  黃國川
正本係照原本作成。
本件不得抗告。
中    華    民    國    98    年    7     月    16    日
                                書記官  林芊蕙


司法院資訊處製作；財團法人民間司法改革基金會備份。
